臺灣臺中地方法院臺中簡易庭民事判決
111年度中簡字第2242號
原      告  華南產物保險股份有限公司

法定代理人  陳文智
訴訟代理人  陳致安
訴訟代理人  張瑋澄
被      告  蔣宥熒


上列當事人間侵權行為損害賠償（交通）事件，於民國111年11
月10日言詞辯論終結，本院判決如下：
    主      文
被告應給付原告新臺幣壹拾陸萬零柒佰玖拾元及自民國一一一年
十月六日起至清償日止，按年息百分之五計算之利息。
訴訟費用由被告負擔。
本判決得假執行，被告如以新臺幣壹拾陸萬零柒佰玖拾元為原告
預供擔保或提存，得免為假執行。
    事實及理由
一、原告起訴聲明請求被告給付原告新臺幣（下同）30萬3696元
    及利息，嗣減縮如後開聲明所示（見卷第136頁），依民事
    訴訟法第255條第1項第3款規定，應予准許。
二、被告經合法通知，無正當理由，未於言詞辯論期日到場，核
    無民事訴訟法第386 條各款所列情形，爰依原告聲請，由其
    一造辯論而為判決。
三、原告主張：被告於民國110年5月15日3時20分許，駕駛車牌
    號碼000-0000號自小客車，行經臺中市○○區○○路0段000號前
    時，因未注意車前狀況，碰撞原告所承保之訴外人黃上軒所
    駕駛、訴外人飛狗交通事業股份有限公司所有之車牌號碼00
    0-0000號營業小客車（下稱系爭車輛），系爭車輛再推撞停
    車格內之車牌號碼000-000號普通重型機車，系爭車輛業經
    修復，原告依約賠付車損修理費30萬3696元（工資7萬0980
    元、零件23萬2716元），扣除零件部分折舊，必要修理費用
    為16萬0790元。爰依保險代位及侵權行為之法律關係，請求
    被告給付16萬0790元並自起訴狀繕本送達翌日起加計法定遲
    延利息等語。並聲明：被告應給付原告16萬0790元及自起訴
    狀繕本送達翌日起至清償日止，按年息百分之5計算之利息
    。
四、被告未於言詞辯論期日到場，亦未提出書狀作何聲明或陳述
    。
五、得心證之理由：
  ㈠原告主張被告駕駛車牌號碼000-0000號自小客車於前揭時、
    地碰撞原告所承保之訴外人黃上軒所駕駛、訴外人飛狗交通
    事業股份有限公司所有之系爭車輛，系爭車輛再推撞停車格
    內之車牌號碼000-000號普通重型機車，系爭車輛業經修復
    ，其已依約賠付車損修理費30萬3696元等情，業據其提出警
    製道路交通事故當事人登記聯單影本、道路事故現場圖影本
    、道路交通事故初步分析研判表影本、汽車險理賠出險通知
    書影本、估價單影本、電子發票影本、行車執照影本、車損
    照片為證（見卷第21-55頁），並有臺中市政府警察局道路
    交通事故調查卷宗影本附卷可稽（見卷第59-93頁），堪信
    為真實。按因故意或過失，不法侵害他人之權利者，負損害
    賠償責任；汽車、機車或其他非依軌道行駛之動力車輛，在
    使用中加損害於他人者，駕駛人應賠償因此所生之損害，但
    於防止損害之發生，已盡相當之注意者，不在此限，民法第
    184條第1項前段、第191條之2定有明文。本件被告碰撞系爭
    車輛，系爭車輛再推撞停車格內之車牌號碼000-000號普通
    重型機車，復未主張並舉證其就防止車禍事故損害之發生，
    已盡相當之注意，應認被告就事故發生有過失，又被告之過
    失行為與系爭車輛受損有相當因果關係。被告駕駛自小客車
    肇事過失毀損系爭車輛之事實，洵可認定為真正。
  ㈡按不法毀損他人之物者，被害人得請求賠償其物因毀損所減
    少之價額；負損害賠償責任者，除法律另有規定或契約另有
    訂定外，應回復他方損害發生前之原狀；第1 項情形，債權
    人得請求支付回復原狀所必要之費用，以代回復原狀；損害
    賠償，除法律另有規定或契約另有訂定外，應以填補債權人
    所受損害及所失利益為限，民法第196條、第213條第1、3項
    、第216條第1項分別定有明文。次按物被毀損時，被害人除
    得依民法第196條請求賠償外，並不排除民法第213條至第21
    5條之適用。依民法第196條請求賠償物被毀損所減少之價額
    ，得以修復費用為估定之標準，但以必要者為限( 例如：修
    理材料以新品換舊品，應予折舊 )。被害人如能證明其物因
    毀損所減少之價額，超過必要之修復費用時，就其差額，仍
    得請求賠償（最高法院77年度第9 次民事庭會議決議(一)參
    照）。查系爭車輛因車禍毀損支出修理費用30萬3696元，其
    中工資部分為7萬0980元、零件部分為23萬2716元，有估價
    單可考（見卷第35-49頁）。其中零件部分23萬2719元，既
    係以新品換舊品，自應將零件折舊部分予以扣除。系爭車輛
    於108年5月出廠，有行車執照影本附卷可稽（見卷第21頁）
    ，依營利事業所得稅查核準則第95條第6 項規定：「固定資
    產提列折舊採用定率遞減法者，以一年為計算單位，其使用
    期間未滿一年者，按實際使用之月數相當於全年之比例計算
    之，不滿一月者，以一月計」，系爭車輛自108年5月至本件
    損害發生之110年5月15日，使用之期間應以2年又1月計，其
    折舊扣除標準，依行政院所頒固定資產耐用年數表及固定資
    產折舊率表之規定，小型車之耐用年數為5 年，依定率遞減
    法，每年折舊369/1000，則更換零件費用23萬2716元依上開
    標準計算，扣除折舊額後為8萬9810元（如附表之計算式）
    ，加計工資7萬0980元，系爭車輛之必要修理費用為16萬079
    0元（89810元＋70980元＝160790元）。
  ㈢按「被保險人因保險人應負保險責任之損失發生，而對於第
    三人有損失賠償請求權者，保險人得於給付賠償金額後，代
    位行使被保險人對於第三人之請求權。但其所請求之數額，
    以不逾賠償金額為限」，保險法第53條第1 項規定甚明。原
    告承保系爭車輛之車體損失險，並已依約賠付訴外人飛狗交
    通事業股份有限公司系爭車輛修理費30萬3696元，訴外人飛
    狗交通事業股份有限公司對於被告之損害賠償請求權，於原
    告給付賠償金額之範圍，法定移轉予原告。是原告主張依保
    險代位及侵權行為之法律關係，請求被告賠償16萬0790元，
    自於法有據。
  ㈣末按「給付無確定期限者，債務人於債權人得請求給付時，
    經其催告而未為給付，自受催告時起，負遲延責任。其經債
    權人起訴而送達訴狀，或依督促程序送達支付命令，或為其
    他相類之行為者，與催告有同一之效力。」，「遲延之債務
    ，以支付金錢為標的者，債權人得請求依法定利率計算之遲
    延利息。但約定利率較高者，仍從其約定利率。」，民法第
    229條第2項、第233條第1項定有明文。原告所提民事起訴狀
    繕本於111年10月5日送達被告（公示送達生效日、見卷第14
    9頁），被告自受起訴狀送達時起負遲延責任，並應自翌日
    起加付法定遲延利息。
六、從而，原告本於侵權行為及保險代位之法律關係，請求被告
    給付16萬0790元及自起訴狀繕本送達翌日即111年10月6日起
    至清償日止，按年息百分之5 計算之利息，為有理由，應予
    准許。
七、本件係就民事訴訟法第427條第1項訴訟適用簡易程序為被告
    敗訴之判決，爰依民事訴訟法第389條第1項第3 款規定，依
    職權宣告假執行，並依職權諭知被告預供擔保或提存，得免
    為假執行。
八、據上論結，本件原告之訴為有理由，依民事訴訟法第436 條
    第2項、第385條第1項前段、第78條、第389條第1項第3款、
    第392條第2項，判決如主文。
中    華    民    國    111    年   12     月    1    日
                  臺灣臺中地方法院臺中簡易庭
                                  法  官  熊祥雲
以上正本係照原本作成。
如不服本判決，應於送達後20日內，向本院提出上訴狀並表明上
訴理由，如於本判決宣示後送達前提起上訴者，應於判決送達後
20日內補提上訴理由書（須附繕本），如委任律師提起上訴者，
應一併繳納上訴審裁判費。
中    華    民    國    111    年   12     月    1    日
                                  書記官  王麗麗
附表
-----
折舊時間           金額
第1年折舊值        232,716×0.369=85,872
第1年折舊後價值    232,716-85,872=146,844
第2年折舊值        146,844×0.369=54,185
第2年折舊後價值    146,844-54,185=92,659
第3年折舊值        92,659×0.369×(1/12)=2,849
第3年折舊後價值    92,659-2,849=89,810